【裁判字號】    97,交上易,69
【裁判日期】    970416
【裁判案由】    過失傷害
【裁判全文】
臺灣高等法院刑事判決                97年度交上易字第69號
上  訴  人
即  被  告  甲○○
                    之14號3.
上列上訴人，因過失傷害案件，不服臺灣桃園地方法院96年度交
易字第116 號，中華民國96年12月19日第一審判決（起訴案號：
臺灣桃園地方法院檢察署95年度偵字第18652 號），提起上訴，
本院判決如下：
    主  文
上訴駁回。
    事  實
一、甲○○於民國（下同）94年8月4日晚上某時，自其桃園縣龍
    潭鄉○○村○○路○段359巷177弄36之14號3樓住處騎乘車牌
    號碼BC3-650號重型機車外出，同日晚間7時許，行經桃園縣
    龍潭鄉○○路○段359巷口時，應注意車前狀況，並隨時採取
    必要之安全措施，而依當時情形又無不能注意情事，竟疏未
    注意騎乘腳踏車之越南籍女子乙○○同向行駛在前方，不慎
    自後方擦撞乙○○，致乙○○人車倒地，受有左側膝關節挫
    傷合併髕骨骨折等傷害。
二、案經乙○○訴由桃園縣政府警察局平鎮分局報請臺灣桃園地
    方法院檢察署檢察官偵查起訴。
    理  由
一、本案所引用之供述及非供述證據，經法院依法踐行調查證據
    程序，檢察官、被告均不爭執各該證據之證據能力，亦查無
    依法應排除其證據能力之情形，是所引用證據，應具有證據
    能力。
二、訊據上訴人即被告（下稱被告）甲○○，固坦承於上開時地
    發生車禍，且將被害人送醫等情事，惟於原審時矢口否認有
    過失傷害犯行，並辯稱：當日自家中騎機車出來，停在前開
    地點路邊看手錶，聽見後面有人在叫，其過去看，發現一個
    外籍女子乙○○表示與其住同一社區，要其扶她回去找老闆
    詹煥尉，因詹煥尉表示家中尚有人需要照顧，無法自行帶乙
    ○○至醫院，被告即送乙○○至醫院，因需要掛急診，護士
    交給其一張表，即幫忙填資料，護士問其與乙○○之關係，
    其表示沒有關係，護士問其為何送乙○○至醫院，其說乙○
    ○被車撞，敏盛醫院入出院護理評估表上緊急連絡人之姓名
    及電話係被告所寫，但與病人關係「肇事者」並非其所填，
    被告並在醫院陪乙○○1、2小時，直到詹煥尉到醫院才離開
    。事後詹煥尉之子曾打電話找其至他家閒聊，去了之後曾留
    下其之名字及手機給他，但其並未在切結書上簽名云云。於
    本院辯稱該日天候不佳，被騙書寫切結書云云。惟查：
(一)上開犯罪事實，業據證人即告訴人乙○○於警詢、偵查中及
    原審時結證稱：94年8月4日19時許，伊欲外出購物，即騎乘
    腳踏車由住處社區內往巷口方向行駛，在龍潭鄉○○路○ 段
    359 巷口，遭被告騎機車自後方衝撞，致伊倒地受傷，被告
    先通知伊雇主後，再以其機車將伊送醫，當時被告表示願意
    賠償，並簽立切結書，惟事後即避不見面等語明確（臺灣桃
    園地方法院檢察署95年度偵字第18652號卷2至3 頁、30頁、
    原審卷26至27頁），關於被告在本件車禍事故發生後，載送
    乙○○至敏盛醫院龍潭分院就醫，表示其為肇事者，並簽立
    切結書願意賠償損害之經過乙節，亦經證人即乙○○之雇主
    詹煥尉於檢察官訊問及原審時結證在卷（同前偵查卷30、52
    頁，原審卷27至29頁），復有敏盛綜合醫院龍潭分院診斷證
    明書、切結書足憑。被告雖辯稱：前揭切結書上「甲○○」
    並非其所簽，其沒有看到切結書正本，因其寫過一張有姓名
    字條給詹煥尉，所以懷疑是告訴人將其的簽名貼在切結書上
    ，再影印給法院云云。惟證人乙○○、詹煥尉提出之切結書
    正本與卷附影本相符，其上「甲○○」簽名處並無剪貼情形
    ，而係直接簽署在切結書上，已據原審當庭勘驗無誤，此有
    原審96年12月5 日勘驗筆錄可查，況被告於本院準備程序時
    ，已坦認有書寫該切結書，被告前開原審所辯，難以採信。
(二)再按，判斷文書之異同，原非以鑑定為必要之方法，而法院
    核對筆跡，本為調查證據方法之一種，其有關通常之書據，
    若一經核對筆跡，即能辨別異同時，法院本於核對之結果，
    依其心證而為判斷，雖未送請鑑定機關實施鑑定，不得指為
    違法（最高法院85年台上字第2014號判決要旨參照）。原審
    當庭勘驗切結書上「甲○○」之簽名，與被告承認為其親簽
    之敏盛綜合醫院出入院護理評估表緊急連絡人欄「甲○○」
    之簽名及被告於原審96年4 月10日準備程序所簽「甲○○」
    簽名筆跡，三個「賴」字之左「束」部分，中間一豎均未自
    上連貫、「淳」字之右下「子」亦自下往上勾、「彥」字下
    方之三撇筆劃連貫，堪認切結書上「甲○○」之簽名與被告
    所親簽簽名，整體筆跡書寫之筆劃、特徵、習慣均相同，應
    係同一人所書寫，有原審96年11月12日勘驗筆錄在卷足考，
    益徵被告上開原審空言否認切結書係其所簽，難以憑信。
(三)參諸切結書內容，已明確載明被告與告訴人乙○○於前揭時
    地發生車禍事故，被告願意賠償告訴人乙○○相關損失之旨
    ，倘被告並非肇事者，僅係途經發現告訴人乙○○受傷倒地
    ，衡諸常情，絕無簽署前揭切結書可能，益顯被告上開原審
    所辯，屬卸責之詞，不足採信。茲按，汽車行駛時，駕駛人
    應注意車前狀況，隨時採取必要之安全措施，道路交通安全
    規則第94條第3 項定有明文。被告騎乘機車，自應注意上開
    道路交通安全規則規定，依當時情形，並無不能注意之情事
    ，被告竟疏未注意，自後方撞及同向騎乘腳踏車之乙○○，
    其有過失，甚為明確，且被告於本院準備程序亦坦承有錯，
    以為對方係小傷等語在卷，是其過失情事，要堪認定，被告
    上開原審所辯，不足採信。被告過失駕駛行為與告訴人乙○
    ○受上開傷害間，具有相當因果關係，從而，本件事證明確
    ，被告前揭過失傷害犯行，洵堪認定，應依法論科。
三、論罪科刑：
(一)被告行為後，刑法於94年2月2日修正公布，95年7月1日施行
    ，修正後刑法第2條第1項規定：「行為後法律有變更者，適
    用行為時之法律。但行為後之法律有利於行為人者，適用最
    有利於行為人之法律。」，係規範行為後法律變更所生新舊
    法律比較適用之準據法，於新法施行後，應適用修正後刑法
    第2條第1項之規定，為「從舊從輕」之比較（此條項規定，
    僅係新、舊法之比較適用之宣示性指導原則，並非實體刑罰
    法律，自不生行為後法律變更之比較適用問題）。且比較時
    應就罪刑有關之共犯、未遂犯、想像競合犯、牽連犯、連續
    犯、結合犯，以及累犯加重、自首減輕暨其他法定加減原因
    （如身分加減）與加減例等一切情形，綜其全部罪刑之結果
    而為比較（最高法院95年第八次刑事庭會議決議參照）。
  1.關於罰金法定刑之最低度部分，由修正前刑法第33條第5 款
    規定為銀元1元以上，依罰金罰鍰提高標準條例第1條前段提
    高為10倍，提高後再折算新臺幣為30元以上，修正後刑法第
    33條第5 款則修正為新臺幣1000元以上，以百元計算；比較
    修正前後刑法，關於罰金刑最低度部分，以修正前刑法較有
    利於被告。
  2.關於刑法第41條第1 項前段易科罰金之折算標準部分，被告
    行為時之易科罰金折算標準，修正前罰金罰鍰提高標準條例
    第2條（現已刪除）規定，就其原定數額銀元1元以上3 元以
    下提高為100倍折算1日，則被告行為時易科罰金折算標準，
    應以銀元100元以上300 元以下折算1日，折算為新臺幣即以
    新臺幣300元以上900元以下折算1日，修正後刑法第41條第1
    項前段則規定：「犯最重本刑為5 年以下有期徒刑以下之刑
    之罪，而受6個月以下有期徒刑或拘役之宣告者，得以新臺
    幣1000元、2000元或3000元折算1 日，易科罰金」，比較修
    正前後易科罰金折算標準，以修正前規定，較有利於被告。
  3.綜合上述各條文修正前後之比較，認就罰金之最低度、易科
    罰金之折算標準，均以適用舊法對於被告為有利，本件自應
    全部適用被告行為時法律，即修正前刑法之相關規定。
(二)核被告所為，係犯刑法第284條第1項前段過失傷害罪。原審
    經審理結果，認被告罪證明確，因而適用刑法第284條第1項
    前段、第2條第1項，修正前刑法第41條第1 項前段，刑法施
    行法第1條之1第1項、第2項前段，修正前罰金罰鍰提高標準
    條例第2條，中華民國96年罪犯減刑條例第2條第1項第3款、
    第7條、第9條等規定，並審酌被告過失程度、告訴人乙○○
    所受傷勢，肇事後被告雖同意賠償告訴人損失，惟事後竟為
    逃避賠償責任，飾詞狡辯圖卸刑責之犯後態度等一切情狀，
    量處被告有期徒刑四月。另認，中華民國96年罪犯減刑條例
    自96年7 月16日施行，又本條例施行前，經通緝而未於96年
    12月31日以前自動歸案接受偵查、審判或執行者，不得依本
    條例減刑，為同條例第5 條所明定，故如係於本條例施行後
    ，始因逃匿而通緝者，即不適用上開條例第5 條規定（最高
    法院81年度臺非字第67號判決意旨參照）。本件被告犯罪時
    間係在96年4月24日以前，其雖曾經原審於96年11月9日發布
    通緝，並於同年月10日經桃園縣政府警察局中壢分局緝獲歸
    案，有通緝書、撤銷通緝書、桃園縣政府警察局中壢分局通
    緝案件報告書在卷可稽，揆諸前揭說明，被告通緝及緝獲日
    期既均於減刑條例施行後，仍符合減刑要件，爰依該條例第
    2條第1項第3款之規定，減其宣告刑2分之1 為有期徒刑二月
    ，並均依修正前刑法第41條第1 項前段、修正前罰金罰鍰提
    高標準條例第2 條規定，諭知易科罰金之折算標準。再說明
    ，公訴人雖就被告前開犯行求刑有期徒刑6 月，然法院斟酌
    具體犯罪情節及前述各情，認公訴人求刑尚嫌過重，認處以
    有期徒刑四月為妥適。經核其認事用法尚無違誤，量刑亦屬
    允當，被告提起上訴，否認應負全部責任，指摘原判決不當
    ，核非可取，自應予駁回。末查，被告受合法傳喚，無正當
    理由不到庭，爰不待其陳述，逕行判決如前。
據上論斷，應依刑事訴訟法第368條、第371條，判決如主文。
本案經檢察官陳國鳴到庭執行職務。
中    華    民    國    97    年    4     月    16    日
                  刑事第十四庭審判長法  官  陳志洋
                                    法  官  吳啟民
                                    法  官  蔡聰明
以上正本證明與原本無異。
不得上訴。
                                    書記官  陳建邦
中    華    民    國    97    年    4     月    16    日
刑法第284條：
因過失傷害人者，處6月以下有期徒刑、拘役或5百元以下罰金，
致重傷者，處1年以下有期徒刑、拘役或5百元以下罰金。
從事業務之人，因業務上之過失傷害人者，處1 年以下有期徒刑
、拘役或1千元以下罰金，致重傷者，處3年以下有期徒刑、拘役
或2千元以下罰金。


司法院資訊處製作；財團法人民間司法改革基金會備份。
